【裁判字號】    98,上易,636
【裁判日期】    980527
【裁判案由】    竊盜
【裁判全文】
臺灣高等法院刑事判決                 98年度上易字第636號
上  訴  人
即  被  告  甲○○
選任辯護人  鄭重文律師
上列上訴人因竊盜案件，不服臺灣臺北地方法院97年度易字第33
40號，中華民國97年12月31日第一審判決（起訴案號：臺灣臺北
地方法院檢察署97年度偵字第18049號），提起上訴，本院判決
如下：
    主  文
原判決撤銷。
甲○○犯攜帶兇器毀越安全設備竊盜罪，累犯，處有期徒刑壹年
，又犯毀越安全設備竊盜罪，累犯，處有期徒刑壹年，扣案布鞋
乙雙（送鑑編號四）沒收；又犯踰越安全設備竊盜罪，累犯，處
有期徒刑壹年貳月，扣案布鞋乙雙（送鑑編號四）沒收，應執行
有期徒刑貳年，扣案布鞋乙雙（送鑑編號四）沒收。
    事  實
一、甲○○於民國89年間因竊盜案件，經原審法院以89年度易字
    第1734號判處有期徒刑2年4月確定，於89年11月24日入監執
    行，於91年5月2日縮刑假釋出監付保護管束，於保護管束期
    間又因竊盜案件，經原審法院以91年度易字第718號判處有
    期徒刑10月確定。嗣經撤銷上開假釋並入監執行，併執行殘
    刑，於92年8月27日徒刑執行完畢出監。復於97年間因贓物
    案件，經臺灣士林地方法院以96年度易字第1941號判決各處
    有期徒刑4月、4月、3月、3月及3月，經定應執行刑為有期
    徒刑1年4月，於97年5月2日易科罰金執行完畢。
二、詎不知悛悔，竟意圖為自己不法之所有，分別於下列時、地
    為竊盜行為：
（一）於97年5月2日16時30分至18時24分間之日落前某時，持客
      觀上對人體安全具有危險性、可供兇器使用之不詳物品，
      ，破壞臺北市○○區○○路42巷6弄3號防火巷鐵窗，侵入
      同址2樓丁○○之住宅內（侵入住宅部分未據告訴），竊
      取丁○○所有價值約新臺幣（下同）6千元之金項鍊3條得
      手。嗣丁○○於同日晚間8時30分許回家發覺，而報警處
      理。
（二）於97年6月13日8時30分許至18時44分間之日落前某時，以
      破壞紗窗方式，侵入臺北市○○區○○路23巷6弄28號3樓
      之丙○○住宅（侵入住宅部分未據告訴），徒手竊取丙○○所有之人民幣5千元、美金、歐元、港幣等折合新臺幣
      約2萬元價值，及卡號均不詳之渣打銀行、台新銀行信用
      卡各1張得手。嗣丙○○於同日晚間8時30分許回家發覺，
      而報警處理。
（三）於97年6月14日晚上18時至18時44分間之日落前某時許，
      利用臺北市○○區○○街82巷7弄11號3樓戊○○住處後陽
      臺逃生窗未上鎖之機會，踰越該逃生窗於侵入該住宅（侵
      入住宅部分未據告訴），徒手竊取戊○○所有金條3塊（
      約3兩重）、金飾墜子1個、鑽戒1只、紅寶石戒指1只、鑽
      石尾戒1只、綠寶石戒指1只、K金鑲玉鐲子1只、鈦金手鐲
      1只及現金約3萬元得手。嗣戊○○於同日21時45分回家發
      覺，而報警處理。
嗣於97年6月28日晚間8時許，甲○○因行跡可疑，為警在臺北市
○○路91巷內查獲，並扣得供上開（二）、（三）所用之布鞋乙
雙（送鑑編號四），及非供本件所用之鯉魚鉗1支、棉質手套11
雙、其餘布鞋3雙及手電筒1支。
三、案經臺北市政府警察局文山第二分局報請臺灣臺北地方法院
    檢察署檢察官偵查起訴。
    理  由
一、證據能力：被告及辯護人對於後引證據之證據能力，均表示
    無意見，並同意作為證據使用，且觀其製作取得情形，並無
    違法或不當之狀況，依刑事訴訟法第159條之5規定，均有證
    據能力，合先敘明。
二、訊據上訴人即被告否認有何竊盜犯行，辯稱：為警盤查當天
    ，剛從萬芳社區跟朋友「阿輝」、「胖妞」、「阿杭」打牌
    打到6時多準備回家，途中因尿急欲上廁所，故將車停在景
    華公園附近，警察剛好在該處巡邏，且伊有竊盜前科而被帶
    回警局調查，不能因為伊是累犯而定罪。又伊所穿鞋子之長
    度為26.5公分，惟檢定出來的現場鞋印係27公分，應非伊的
    鞋子，且伊鞋子普遍到處可買到，另警方在現場遺留之飲料
    罐上查驗結果並無伊之DNA，而現場遺留之手錶雖驗出之混
    合型DNA，並不代表該手錶係伊所有云云。經查：
（一）有關被害人丁○○、丙○○及戊○○上址住處，於前開時
      地之遭竊上開財物等情，業據被害人丁○○、丙○○及戊○○於警詢指述明確（偵字第18049號卷第22至23頁、第
      30至31頁、第36至37頁），且有臺北市政府警察局文山第
      二分局刑案現場勘查報告與現場照片在卷可稽（同上偵卷
      第97至128頁、第210至228頁、第276至289頁）。而在被
      害人丁○○失竊現場發現犯嫌所遺留之手錶1只，經警送
      鑑結果檢出混合型別，不排除混有被告DNA之可能，有內
      政部警政署刑事警察局97年7月17日刑醫字第0970096915
      號鑑驗書及覆本院函在卷可參（偵字第14575號卷第407頁
      ，本院卷第51頁）；又經警在被害人丙○○、戊○○失竊
      現場所採集之鞋印，與被告所有之3雙鞋子鞋底紋路印痕
      紋痕特徵及其相對位置均吻合，認係被告所有其中一雙左
      腳鞋子（編號4）所遺留等情，分別有內政部警政署刑事
      警察局97年7月31日刑鑑字第0970100023號、97年8月4日
      刑鑑字第0970101870號鑑定書各1份附卷足憑（偵字第145
      75號卷第297至304頁、第338至355頁）。倘被告未侵入被
      害人丁○○、丙○○及戊○○上開住處竊取財物，何以會
      遺留有混有被告DNA之手錶，及與其所穿左腳鞋子鞋底紋
      路印痕紋痕特徵及其相對位置均相吻合之鞋印？是上開被
      害人指述有證據可佐，且符合常情，自堪採信，此部份事
      實堪予認定。另被告行竊時所持之不詳物品，雖未扣案，
      然足以破壞鐵窗，堪認質地堅硬，如對人持以揮擊，客觀
      上對人之身體安全顯然構成威脅，自屬兇器無訛。
（二）行竊時間之認定：
      被害人丁○○稱：16時30分出門，20時30分回家發現等
      語（偵字第18049號卷第22頁），參酌當日日落時間為18
      時24分，有日落查詢資料在卷可參（本院卷第53頁），且
      無證據足證被告係在日落後行竊，則為有利被告認定，當
      認被告係於97年5月2日16時30分至18時24分間之日落前某
      時行竊。
      被害人丙○○稱：8時30分出門，20時30分回家發現等
      語（偵字第18049號卷第30-31頁），參酌當日日落時間為
      18時44分，有日落查詢資料在卷可參（本院卷第52頁），
      且無證據足證被告係在日落後行竊，則為有利被告認定，
      當認被告係於97年6月13日8時30分至許18時44分間之日落
      前某時行竊。
      被害人戊○○稱：18時出門，21時45分回家發現等語（
      偵字第18049號卷第36頁），參酌當日日落時間為18時44
      分，有日落查詢資料在卷可參（本院卷第55頁），且無證
      據足證被告係在日落後行竊，則為有利被告認定，當認被
      告係於97年6月14日晚上18時至18時44分間之日落前某時
      許行竊。
（三）被告及辯護人均辯稱：警方在竊盜現場遺留之飲料罐上查
      驗結果並無伊之DNA，而現場遺留之手錶雖驗出之混合型
      DNA，並不代表該手錶係伊所有乙節。查：被告自承：與
      被害人丁○○、丙○○及戊○○並不相識，且未去過被害
      人之住處等情（偵字第18049號卷第295、296頁），衡情
      ，倘被告果未曾至被害人丁○○之失竊地點，則該處當不
      至有被告之DNA，然而，該現場遺留之手錶上可檢出被告
      之DNA混合型別，則被告此部份所辯，有違常情，已不可
      採。
（四）被告及辯護人均辯稱：被告所穿鞋子長度為26.5公分，惟
      現場鞋印係27公分，應非被告所有鞋子乙節。經查：關於
      被告所穿鞋子長度經測量結果為26.5公分，而被害人丙○○失竊地點採集之鞋印，依照片內鞋印範圍長約為27公分
      乙節，據內政部警政署刑事警察局覆本院函稱：被害人戊○○失竊地點採集之鞋印係取自送鑑用照片內之鞋印，故
      其所測量之長度、寬度，會因現場鞋印當時遺留狀況而定
      ，但隨機之個性化特徵，不會因此改變。且物理測量本身
      即有誤差（受到相機鏡頭之象差、有無垂直拍照等因素）
      ，因此，本局於容許誤差內進行比對，而認二者相同，並
      無矛盾等語（本院卷第51頁），據此，足認被害人丙○○
      失竊地點遺留之鞋印，雖與被告實際之鞋長有別，惟警方
      現場採集鞋印係與被告所穿鞋子之鞋底紋路印痕紋痕特徵
      及其相對位置加以比對後均相吻合，認係由被告其中一雙
      鞋子所遺留，並非僅比對鞋子與鞋印之長度；況且送鑑比
      對之鞋印乃係取自警方之採證照片，而鞋印乃鞋子碰觸於
      地上或他物品上所存留之痕跡，因行走時著力點之不同，
      鞋印與鞋子本身之長度，當有其誤差值，尚不能因兩者長
      度有些微之誤差值，而為被告有利之認定。
（五）被告及辯護人辯稱：布鞋量產，隨處可買，不能以相同型
      號，即認被告有罪乙節，觀諸警方於被告身上及車上查獲
      被告已使用之4雙布鞋等情，是有眾多布鞋，且其特徵類
      同，有鑑定書在卷可參（偵字第14575號卷第297頁），然
      警方將扣案布鞋其中三雙送鑑定，僅編號4與現場所留鞋
      印之鞋底紋路、印痕紋痕特徵及相對位置相符（同上卷頁
      ），是所辯量產乙節，固屬現代生產之常情，然於本案案
      情，即有不同，亦即上開鑑定依據之資料，除型號外，尚
      有相關位置等，是所辯即難遽採。
（六）被告及辯護人辯稱：警方在另案被害人董孟維之住宅失竊
      案中，於屋後防火巷內地上發現飲料罐2瓶上插有吸管，
      經採驗送鑑結果，雖係不同男性之DNA而與被告之DNA型別
      均不同乙節，有前揭內政部警政署刑事警察局鑑定書在卷
      可佐（偵字第14575號卷第407頁），惟該案之被害人與本
      件之被害人不同，尚無從據此為被告有利之認定。
（七）被告辯稱：被查獲當天，伊係來臺北市文山區找朋友「阿
      輝」、「胖妞」、「阿杭」打牌後回家經過，當時尿急要
      上廁所，故將車停在景華公園之地下停車場，又伊是去「
      阿輝」家裡打牌，伊去那邊打了很多次，打牌地點在萬芳
      社區公車總站旁邊，早上8點到晚上10點都會有人在那邊
      打牌乙節。姑不論：被告既經常至「阿輝」家裡打牌，卻
      不知該處之路名為何？且既打完牌欲開車返家，惟卻將車
      停在並非回家順向去處之景華公園地下停車場？又被告被
      查獲當日時間點係晚間8時許，查獲當時其身上隨身攜帶
      有鯉魚鉗1支、棉質手套1雙及手電筒1支等物，此經被告
      於警詢時自承在卷，復有臺北市政府警察局文山第二分局
      搜索扣押筆錄及扣押物品目錄表各1份在卷足稽，而依被
      告供稱僅係單純內急而欲上廁所，竟隨身攜帶上揭工具前
      往？凡此種種均顯與常情不符。因此，證人乙○○雖於本
      院證稱：97年6月28日與被告，在萬芳社區某處七樓打牌
      等語（本院卷第65頁），或可證明被告該日打牌之事，然
      均與本件竊盜案件發生之時間、地點無關，自不足採為有
      利被告之依據。
（八）辯護人聲請傳喚被告之兄弟，以證明扣案手套、鯉魚鉗非
      作案工具乙節（本院卷第15頁），惟未陳報被告兄弟之姓
      名年籍等，即無從調查，附此敘明。
綜上，被告及辯護人所辯，均難採信，事證明確，被告犯行，均
堪認定。
三、按刑法第321條第1項第2款所稱「其他安全設備」，指門扇
    、牆垣以外，依通常觀念足認防盜之一切設備而言，本件被
    害人住宅之防火巷鐵窗、紗窗或逃生窗，依通常觀念自屬於
    防盜之安全設備無訛。故核被告所為，事實欄二之（一）
    部分，係犯刑法第321條第1項第2款、第3款之加重竊盜罪。
    事實欄二之（二）部份，係犯刑法第321條第1項第2款之
    毀越安全設備之加重竊盜罪。事實欄二之（三）部份，係
    犯刑法第321條第1項第2款之逾越安全設備之加重竊盜罪。
    公訴意旨雖認被告於夜間侵入住宅之竊盜，惟如前所述，
    尚無證據足認被告係於日落後行竊，難認係夜間侵入住宅竊
    盜，惟與起訴部分係一罪關係，爰不另為無罪諭知。另起
    訴書雖漏未論及被告亦有刑法第321條第1項第2款之毀越或
    踰越安全設備及同項第3款之攜帶兇器之加重要件，惟與起
    訴部分，各係一罪關係，應予補充之。被告所犯前開3次
    加重竊盜罪，犯意各別、行為互殊，應分論併罰。被告有
    犯罪事實欄所載之前科及執行紀錄，有本院被告前案紀錄表
    附卷可考，其受有期徒刑執行完畢後5年內，故意再犯本件
    有期徒刑以上之竊盜罪，均為累犯，均應依刑法第47條第1
    項之規定，分別加重其刑。
四、原審以事證明確，予以論罪科刑，固非無見，惟尚難認被告
    係於夜間行竊，原審逕認係夜間行竊，尚有未洽。被告上訴
    否認犯行，固無理由，惟原判決既有上述可議之處，即屬不
    能維持，應由本院撤銷改判。爰審酌被告於徒刑執行完畢後
    ，竟多次侵入被害人住宅竊取財物，顯不知悔改，所為嚴重
    影響被害人之住宅安全，並危害社會治安，且其前有多次犯
    罪前科，素行非佳，並參酌其歷次所行竊之物品價值，造成
    被害人財產上之損失、精神上之困擾，犯罪所生之危害程度
    ，及其犯罪否認犯行之態度，原審公訴檢察官就被告前揭犯
    行各求刑有期徒刑2年，稍嫌過重等一切情狀，分別量處如
    主文第二項所示之刑，併定其應執行之刑。
五、扣案物之沒收：扣案經送鑑定布鞋編號4乙雙，係被告所有
    ，業據其供明在卷，且係供上開事實欄二之（二）、（三）
    犯罪所用，已如前述，應依刑法第38條第1項第2款規定，宣
    告沒收。至於被告於事實欄二之（一）用以破壞鐵窗之物品
    ，未扣案，且無證據足證係違禁物，為免執行困難，爰不諭
    知沒收。另扣案鯉魚鉗1支、棉質手套共11雙、其餘三雙布
    鞋及手電筒1支，固係被告所有，惟被告否認供本件犯罪所
    用，且無證據足證確供本件犯罪所用，亦非違禁物，爰不另
    為沒收諭知。
據上論斷，應依刑事訴訟法第369條第1項前段，第364條，第299
條第1項前段，刑法第321條第1項第2款、第3款、第47條第1項、
第38條第1項第2款、第51條第5款，判決如主文。
本案經檢察官吳國南到庭執行職務。
中    華    民    國    98    年    5     月    27    日
                  刑事第十八庭審判長法  官  吳鴻章
                                    法  官  陳健順
                                    法  官  周政達
以上正本證明與原本無異。
不得上訴。
                                    書記官  廖純瑜
中    華    民    國    98    年    5     月    27    日
附錄本案論罪科刑法條：
中華民國刑法第321條（加重竊盜罪）
犯竊盜罪而有左列情形之一者，處6月以上、5年以下有期徒刑：
一  於夜間侵入住宅或有人居住之建築物、船艦或隱匿其內而犯
    之者。
二  毀越門扇、牆垣或其他安全設備而犯之者。
三  攜帶兇器而犯之者。
四  結夥三人以上而犯之者。
五  乘火災、水災或其他災害之際而犯之者。
六  在車站或埠頭而犯之者。
前項之未遂犯罰之。


司法院資訊處製作；財團法人民間司法改革基金會備份。
